【裁判字號】    95,訴,1189
【裁判日期】    951212
【裁判案由】    殺人未遂等
【裁判全文】
臺灣臺南地方法院刑事判決              95年度訴字第1189號
公  訴  人  臺灣臺南地方法院檢察署檢察官
被      告  辛○○
                    現在臺灣臺南看守所羈押中
選任辯護人  洪茂松  律師
            林樹根  律師
            邱麗妃  律師
被      告  甲○○
            戊○○
指定辯護人  本院公設辯護人乙○○
上列被告因殺人未遂等案件，經檢察官提起公訴（95年度偵字第
7033、10472號），本院判決如下：
    主  文
辛○○未經許可，持有制式手槍，處有期徒刑伍年肆月，併科罰
金新臺幣玖萬元，罰金如易服勞役，以新臺幣壹仟元折算壹日，
扣案制式手槍壹枝（含彈匣壹個，槍枝管制編號：000000
0000號）沒收；又殺人，未遂，處有期徒刑柒年陸月，扣案
制式手槍壹枝（含彈匣壹個，槍枝管制編號：00000000
00號）沒收。應執行有期徒刑拾貳年陸月，併科罰金新臺幣玖
萬元，罰金如易服勞役，以新臺幣壹仟元折算壹日，扣案制式手
槍壹枝（含彈匣壹個，槍枝管制編號：0000000000號
）沒收。
甲○○、戊○○均無罪。
    事  實
一、辛○○明知非經中央主管機關許可，不得持有槍砲彈藥刀械
    管制條例第四條第一項第一、二款所示之手槍及子彈，並知
    悉其父黃豐正生前曾因駕駛計程車而拾得槍彈，惟不知悉該
    槍彈所在實際處所。其於民國九十五年三月三十一日前往臺
    南縣新市鄉永就村一三一號故居附近草寮內，發現其父生前
    所遺留在該處，均具殺傷力之美國ＢＥＲＥＴＴＡ廠製９２
    ＦＳ型口徑九釐米制式半自動手槍一枝（含彈匣一個，槍枝
    管制編號：0000000000號，尚有紅外線瞄準器一
    具）及制式子彈十顆，竟未經許可，無故持有之，並將上開
    制式手槍及子彈置放在上開故居草寮處。
二、辛○○同居女友黃菊美係丁○○之前妻，因黃菊美之故，雙
    方常生爭執，再因丁○○所購買現由黃菊美使用之汽車租稅
    與罰鍰問題，辛○○與丁○○又生口角，雙方遂約定於九十
    五年四月十八日晚間談判。辛○○自行先前往其故居草寮處
    ，取出上開制式槍彈，其後雙方再行通話約至臺南市○○路
    一一二九巷口丁○○之友人壬○○所經營之「楚霸王檳榔攤
    」，辛○○旋即駕車前往，途中適逢車輛拋錨，辛○○乃聯
    絡不知情之甲○○前來搭載，斯時不知情之戊○○正與甲○○同車欲前往某釣蝦場【甲○○、戊○○被訴共同幫助殺人
    未遂無罪部分詳後述】，甲○○便駕駛車牌號碼７８７６－
    ＬＸ號自用小客車，與同行之戊○○在臺南市○○路某處搭
    載辛○○，經辛○○指示抵達「楚霸王檳榔攤」對向車道路
    邊停車。辛○○於當日晚間八時五十分許，獨自持置放在腰
    際背包內之上開槍彈下車橫越道路，並向丁○○招手示意進
    入「楚霸王檳榔攤」隔壁巷內，丁○○遂與友人壬○○、己○○、丙○○四人陸續進入巷口，辛○○因見來人眾多，立
    即自背包內取出上開槍彈並拉槍機，作勢恫嚇丁○○，壬○○則上前欲阻擋辛○○，辛○○即對空擊發一槍。此時丁○○驚覺事態嚴重，旋即轉身跑出巷口往其所使用之車牌號碼
    ７１０５－ＬＹ號自用小客車，亟欲離去，詎辛○○不甘先
    前受辱，明知開槍擊向人身軀體此重要部位，足以致人於死
    ，仍悍然不顧，而基於殺人之不確定故意，自後追趕丁○○
    ，並朝丁○○人身部位接續開槍射擊七槍，丁○○遂於上車
    前先受有左後胸腰際部位圓形二公分之槍傷，因辛○○繞至
    汽車右後車窗部位往車內駕駛座射擊，造成甫上車坐在駕駛
    座之丁○○又受有右大腿圓形二公分之槍傷，丁○○旋即駕
    車逃離，隨後並往臺南市立醫院急救，始僥倖免於發生死亡
    結果。辛○○行兇後，因戊○○及甲○○不知為何發生槍響
    ，擔心辛○○發生不測，甲○○乃駕車自前方路口迴轉至檳
    榔攤門口，辛○○乃自行上車要求甲○○駛離現場逃逸，辛○○其後並自行將紅外線瞄準器一具丟棄。嗣警方據報前往
    「楚霸王檳榔攤」查緝蒐證，得悉開槍之人乃辛○○，並在
    現場扣得彈殼五顆、彈頭碎片二片，另由丁○○身上取出彈
    頭二顆。迨於九十五年四月二十一日下午五時三十四分許，
    辛○○始向警方投案，並扣得上開手槍一枝及制式子彈二顆
    （子彈均經鑑驗試射）。
三、案經臺南市警察局第六分局報告臺灣臺南地方法院檢察署檢
    察官偵查後提起公訴。
    理  由
壹、有罪部分：
  一訊據被告辛○○固坦承有於上開時地持有制式槍彈，並與丁○○相約在前開檳榔攤見面談判，惟矢口否認有何殺人犯意
    ，辯稱：「我只是朝丁○○的車子開槍，不要讓丁○○進入
    車內，如果我要殺丁○○，可以直接朝丁○○開槍，我並無
    殺害丁○○的動機」云云（見本院卷第十四、二七五頁）。
    經查：
    (一)證人丁○○所受傷勢係屬槍傷部分，有臺南市立醫院開刀
      現場照片八張、診斷證明書、九十五年九月一日南市醫字
      第０９５００００５３７號函覆病歷表、護理記錄及病歷
      摘要各一份在卷可憑（見偵查卷一第三七至四十、五一頁
      ，本院卷第五六至七八頁）。
    (二)本案扣得手槍一枝、彈匣一個及子彈二顆（見警卷第一○
      九頁），經送內政部警政署刑事警察局，依據性能檢驗法
      、試射法鑑定結果，送鑑制式手槍一枝（槍枝管制編號：
      0000000000號），認係美國ＢＥＲＥＴＴＡ廠
      製９２ＦＳ型口徑九釐米制式半自動手槍，機械性能良好
      ，可擊發同口徑制式子彈，具殺傷力；送鑑子彈二顆，業
      經試射，認均係口徑九釐米制式子彈，具殺傷力。案發現
      場扣得之彈殼五顆、彈頭一顆、彈頭碎片一片，依據性能
      檢驗法、比對顯微鏡比對法鑑定結果，認均係由同一槍枝
      所擊發；而上開送鑑子彈與案發現場扣得之彈殼五顆、彈
      頭一顆、彈頭碎片一片，依據電解腐蝕法、比對顯微鏡比
      對法鑑定結果，其彈底特徵紋痕、來復線特徵紋痕相吻合
      ，認係由上開手槍所擊發。此有內政部警政署刑事警察局
      九十五年六月三十日刑鑑字第０９５００６２４１１號、
      同年七月十三日刑鑑字第０９５００６２４０４槍彈鑑定
      書二份附卷可稽（見偵查卷一第六五頁至第七五頁）。是
      被告辛○○所持有之上開槍彈，確實屬於槍砲彈藥刀械管
      制條例第四條第一項第一、二款所示之非經中央主管機關
      許可，不得持有之槍枝及子彈，且證人丁○○所受槍傷確
      實由被告辛○○使用槍枝所擊傷，核與被告辛○○之自白
      相符。
    (三)證人丁○○所駕駛車牌號碼７１０５－ＬＹ號自用小客車
      ，於案發後有拍攝汽車彈著孔相片十五張（見偵查卷二第
      八七至一○○頁），就此司法警察為判定上開汽車之彈著
      點及彈孔射入射出口部分，另有拍攝五十二張蒐證照片（
      見警卷第一二○至一二四頁），而本院為明瞭案發當時狀
      況、現場人、車所在位置，再於九十五年十月二十日履勘
      犯罪現場，有勘驗筆錄一份、蒐證照片二十五張及案發現
      場相關人車位置圖一張在卷可憑（見本院卷第一四七至一
      六二、一六六頁）。
    (四)有關被告辛○○抵達現場後如何與證人丁○○互動部分，
      證人丁○○於本院審理時證稱：「辛○○快走到巷子裡時
      ，一邊招手叫我過去，這時辛○○便拿出一把槍，拉滑套
      ，然後指著我，我有看到槍發出紅色的光點，壬○○看到
      後立刻過去，想要去抱住辛○○，讓辛○○無法瞄準到我
      ，辛○○接著對空鳴槍，這時我立刻往我的車上跑，前面
      這段過程大約不到三十秒。往車上這段路程，我有聽到連
      續槍響，我打開車門時剛坐進車內時，發現我左腰後方中
      了一槍，這是在上車前中槍的，之後我還有聽到辛○○開
      槍的聲音，我後來看到辛○○從右後車門對我開槍，並打
      中我的右大腿，這時我便開車逃離現場。」等語（見本院
      卷第二六一至二六八頁），上開證詞與其在警詢及偵查中
      所為陳述一致（見警卷第四十至五十頁，偵查卷一第十九
      至二十頁），而有關丁○○自巷內逃出一節，亦與目擊證
      人壬○○、丙○○於警詢及偵查中經具結後所為證述吻合
      （壬○○部分見警卷第五八至六五頁，偵查卷一第二一頁
      ；丙○○部分見警卷第五一至五三頁，偵查卷一第二十至
      二一頁，此業據被告同意有證據能力）。至於本案證人壬○○、丙○○、葉姿君（見警卷第七十至七一頁，偵查卷
      一第二一頁）其餘之證詞，因上開證人完全未目擊被告辛○○跑出巷外後對證人丁○○開槍之經過，所為證詞俱屬
      傳聞，併此敘明。
  二按殺人未遂與普通傷害之區別，應以加害時有無意欲致人於
    死之殺意為斷。至於被害人受傷之多寡及是否為致命部位，
    輕重如何，有時雖可藉為認定有無殺意之參考，究不能據為
    絕對標準。因此，行為人是否具備殺人之故意，當就行為人
    行為時主觀之認知及意欲，客觀上所使用之器具、傷害之部
    位及殺傷之次數、傷勢程度、下手之程度等一切情狀，予以
    綜合判斷（最高法院十八年上字第一三○九號、十九年上字
    第七一八號刑事判例及八十五年台上字第五六一一號刑事判
    決要旨可資參照）。綜合上開證據資料，本院判斷如下：
    (一)依據司法警察所測量證人丁○○使用車輛彈著孔高度，介
      於六十六公分至一百三十一公分之間，其中一百三十一公
      分該彈著孔射擊高度（即警卷第一二○至一二四頁照片有
      關編號九部分），當時證人丁○○已就坐於駕駛座，可以
      確定被告辛○○當時所射擊七槍之位置，應為證人丁○○
      身體軀幹部位。佐以其中一百三十一公分該彈著孔射擊高
      度部分，該彈孔係由右後車窗射入，射擊路徑最後穿越副
      駕駛座座頭，導致就座駕駛座之證人丁○○受有右大腿圓
      形二公分之槍傷，輔以現場勘驗筆錄所示車輛位置圖及被
      告辛○○目視車輛方位照片，上開槍擊尚不可能是直接在
      車輛背後直接擊發，此次開槍，確實為被告辛○○在證人
      丁○○上車後，再繞至汽車右後方自一百三十一公分之高
      度擊發，由此更可認定上開槍擊乃針對證人丁○○人身所
      擊發，絕非被告所謂是單純對汽車開槍云云。
    (二)證人丁○○當時係為逃離現場往汽車方向途中，而被告辛○○辯稱所擊發七槍是針對車輛，且亦完全命中上開汽車
      ，但因證人丁○○與上開車輛係在槍枝射擊路徑同一方向
      ，就此亦可認定被告丁○○縱無殺人直接故意，但對於與
      汽車同一方向之證人丁○○部分，仍有縱發生死亡結果亦
      不違背本意之不確定故意。此因槍枝乃具有強大殺傷力之
      武器，對人之軀體射擊，或因命中心臟、或因氣胸、或因
      大量內出血不一因素，均即可導致死亡結果，所以政府才
      嚴令管制，無論被告辛○○使用槍枝技巧如何，在雙方均
      屬跑動中，且當時是在夜間，而被告辛○○最初距離證人
      丁○○約十四點六公尺（見本院卷第一六六頁現場圖），
      自稱僅欲對車開槍之被告辛○○，實難擔保接續射擊七槍
      ，絕對不會傷及證人丁○○，實際上證人丁○○於上車前
      亦已中一槍。
    (三)被告辛○○當時明知要與證人丁○○談判，乃先行回故居
      取槍，談判地點也非被告辛○○所指定，甲○○、戊○○
      與被告辛○○一同抵達現場，被告辛○○仍敢隻身前往，
      當係持槍自重所致；而雙方本欲談判，但本案自被告辛○○抵達現場到證人丁○○逃離，時間竟不超過一、二分鐘
      ，且被告辛○○抵達現場後隨即亮槍並拉槍機，益見被告
      辛○○當時確由執意用槍之意，縱認辯護意旨所稱，如被
      告辛○○有直接殺害證人丁○○之故意，大可在橫越馬路
      後立即槍殺證人丁○○，但仍無可解免被告辛○○確有殺
      人之間接故意。綜上，被告辛○○確實毫不顧慮證人丁○○是否因為接續射擊七槍，將因之而死亡，甚至可認證人
      丁○○若因之死亡，被告辛○○亦在所不惜，下手程度早
      已超越被告辛○○所謂「害怕」或「制止丁○○」云云，
      被告辛○○確有殺害證人丁○○之間接故意，灼然甚明。
      至於證人丁○○所受傷勢看似輕微，但亦不能以證人丁○○躲避得當或個人幸運，倒果為因遽認被告辛○○並無殺
      人之間接故意；證人丁○○因急救得宜，雖未死亡，惟被
      告辛○○仍難辭殺人未遂之刑責。
  三至於被告辛○○雖就開槍動機、丁○○逃離現場時其如何處
    置等部分，數次為前後矛盾，顯為不實之抗辯（見警卷第三
    、十頁、偵查卷一第四至五、三四、六三頁，聲羈卷第五至
    六頁，本院卷第十四、二七四頁），詳列如下：【丁○○右
    手置於腰際，作勢要拔槍衝向我（曾改稱「丁○○沒有拔槍
    」），我害怕他先出槍對我射擊（曾改稱「我以為丁○○有
    槍」、「我不知道丁○○有無帶槍」、「我近視，以為丁○○的動作是要拔槍」、「我知道丁○○有槍」、「我近視只
    有一百多度，所以可以看得很清楚」），於是對空鳴槍，丁○○仍然衝著我來，我一時驚慌就朝地上開了六槍（曾改稱
    「我因緊張便朝丁○○開槍」、「我眼睛沒有在看，不知道
    丁○○上車前我就一直開槍，還是丁○○躲在車上後我仍然
    繼續開槍」、「我是對地上及車子開槍」、「我怕丁○○從
    車上拿東西對付我，我才朝車子開槍」、「丁○○停車方向
    與我要離開的方向相同，所以丁○○可能誤以為我從後連續
    追殺他」）。「我沒有受過開槍訓練」、「我在當兵時的射
    擊記錄很好」】（見偵查卷一第五頁，本院卷第二七五頁）
    。然而，上開被告自認有利於己之辯解，仍無從推翻本院依
    據客觀證據資料獲致之心證，且被告辛○○亦明知丁○○當
    時係穿著牛仔褲，並將短袖休閒衫紮入褲內（見本院卷第二
    七四頁），而一枝手槍體積尚不易輕易塞入牛仔褲褲袋內，
    僅由外觀判斷，亦可得知被告辛○○所稱「以為（或知悉）
    丁○○身上攜帶手槍」云云，顯為用以合理化其開槍動機之
    虛詞。綜上，本案事證明確，被告辛○○犯行已堪認定，應
    依法論科。
  四論罪科刑：
    (一)按上訴人如因蓄意擄綁某乙勒贖，特向某丙借得槍彈備用
      ，其持有槍彈之行為，與擄人勒贖，自屬（修正前）刑法
      第五十五條後段之牽連犯，假使借用時不過存備隨時犯罪
      之用，則其意圖犯罪而持有軍用槍彈已獨立構成犯罪，嗣
      後復臨時起意執持該槍擄綁某乙勒贖，即應以所犯持有軍
      用槍彈與擄人勒贖兩罪，依刑法第五十條併合處罰，不能
      因其利用所持有之槍彈，即認為與擄綁行為，亦具有方法
      結果關係，適用（修正前）刑法第五十五條論科（最高法
      院二十九年上字第一五二七號判例要旨參照）。查被告辛○○係於九十五年三月三十一日未經許可無故持有制式手
      槍及子彈，當時並無起意欲殺害丁○○，其於十八日後再
      持槍殺害丁○○未遂，上開二罪間自應各自獨立構成犯罪
      。
    (二)核被告辛○○所為，係犯刑法第二百七十一條第二項、第
      一項之殺人未遂罪，違反槍砲彈藥刀械管制條例第七條第
      四項未經許可持有制式手槍罪、同法第十二條第四項未經
      許可持有制式子彈罪。被告下手槍殺被害人，惟未造成死
      亡結果，乃已著手於殺人行為之實行而不遂，為刑法第二
      十五條之未遂犯，應依第二項之規定減輕其刑。被告同時
      持有制式手槍及子彈之行為，屬一行為觸犯數罪名之想像
      競合犯，應依刑法第五十五條前段規定，從重依槍砲彈藥
      刀械管制條例第七條第四項未經許可持有制式手槍罪處斷
      。所犯殺人未遂、持有制式手槍二罪間，犯意各別，行為
      互異，應予分論併罰。爰審酌被告曾有竊盜及妨害自由前
      科，有臺灣高等法院被告前案紀錄表一份可查（見本院卷
      第五至八頁），其未經許可持有槍彈，已危害社會治安甚
      鉅，又使用槍彈尋仇，惡性更大，而被告僅因其女友之紛
      爭，頓起殺機，罔顧人命即持槍射擊被害人軀體，幸被害
      人幸運暨搶救得宜，始倖免一死等犯罪之動機、目的、手
      段、品行，犯罪所生之損害及與被害人平日之關係，至於
      被告雖提出調解筆錄一份（見偵聲二七四號卷第四頁），
      用以釋明已與被害人達成和解，互不追究，但被害人表示
      是因為其前妻目前與被告交往，因此才會和解，仍不能諒
      解被告從後開槍追殺之犯行（見本院卷第九八頁），又被
      告對被害人方向連開七槍，乃無可辯駁之事實，惟犯罪一
      再否認犯案故意，態度實屬惡劣等一切情狀，分別量處如
      主文所示之刑，並就持有制式手槍罪併科罰金部分諭知易
      服勞役之折算標準，再就所犯上開二罪定其應執行刑，以
      資懲儆。
    (三)按行為後法律有變更者，適用行為時之法律，但行為後之
      法律有利於行為人者，適用最有利於行為人之法律，刑法
      第二條第一項定有明文。修正前刑法第四十二條第二項前
      段規定：「易服勞役以一元以上三元以下折算一日。」又
      被告行為時之易服勞役折算標準，業據修正前罰金罰鍰提
      高標準條例第二條前段規定，就其原定數額提高為一百倍
      折算一日，則本件被告行為時之易服勞役折算標準，應以
      銀元三百元折算一日，即新臺幣九百元折算一日。惟現行
      刑法第四十二條第三項前段規定：「易服勞役以新臺幣一
      千元、二千元或三千元折算一日。」比較修正前後之易服
      勞役折算標準，以修正後之規定，較有利於被告，則應依
      刑法第二條第一項後段規定，適用修正施行後之刑法第四
      十二條第三項前段規定，定其折算標準。至於槍砲彈藥刀
      械管制條例第七條第四項雖有罰金刑規定，但因貨幣單位
      為新臺幣，尚無刑法施行法第一條之一適用問題，併此敘
      明。又修正前刑法第五十一條第五款規定：「宣告多數有
      期徒刑者，於各刑中之最長期以上，各刑合併之刑期以下
      ，定其刑期。但不得逾二十年。」惟修正施行後刑法第五
      十一條第五款規定：「宣告多數有期徒刑者，於各刑中之
      最長期以上，各刑合併之刑期以下，定其刑期。但不得逾
      三十年」比較結果，修正施行後上開刑法並非較有利於行
      為人，依刑法第二條第一項前段規定，仍應依修正前刑法
      第五十一條第五款，定其應執行之刑。
    (四)扣案制式手槍一枝（含彈匣一個，槍枝管制編號：000
      0000000號），屬違禁物，應依刑法第三十八條第
      一項第一款之規定予以沒收。至於鑑驗之制式子彈二顆，
      業經試射，另扣案彈頭、彈頭碎片及彈殼，早經擊發，均
      非屬違禁物；扣案被告辛○○駕照及生活照一張（見警卷
      第一一八頁），與本案無關；紅外線瞄準器一具，業據被
      告辛○○自陳已丟棄滅失（見偵查卷一第四頁），無從證
      明仍然存在，為免沒收困難，爰均不為沒收諭知。
貳、無罪部分：
  一起訴意旨略以：被告甲○○及戊○○基於幫助殺人之犯意聯
    絡，知悉辛○○基於殺人犯意，前往臺南縣新市鄉永就村一
    三一號住處，取出前揭制式槍彈欲槍殺丁○○，乃負責接應
    。九十五年四月十八日二十時五十分許，甲○○駕駛車牌號
    碼７８７６－ＬＸ號休旅車搭載辛○○、戊○○，至「楚霸
    王檳榔攤」對面路邊停車後，辛○○即犯下前開論罪科刑之
    殺人未遂犯罪事實犯行。辛○○行兇後，迅即由甲○○駕駛
    上開休旅車搭載辛○○、戊○○逃逸。因認被告甲○○、戊○○涉有刑法第二十八條、第二百七十一條第二項、第一項
    之共同殺人未遂罪嫌等語。
  二按犯罪事實應依證據認定之，無證據不得認定犯罪事實；不
    能證明被告犯罪者，應諭知無罪之判決，刑事訴訟法第一百
    五十四條第二項、第三百零一條第一項分別定有明文。而為
    貫徹無罪推定原則，檢察官對於被告之犯罪事實，應負實質
    舉證責任。檢察官舉證責任之內涵，除應盡提出證據之形式
    舉證責任外，尚應指出其證明之方法，用以說服法院，使法
    官確信被告犯罪構成事實之存在。此指出其證明之方法，應
    包括指出調查之途徑，與待證事實之關聯及證據之證明力等
    事項（最高法院九十一年四月三十日九十一年度第四次刑事
    庭會議決議要旨一參照）。
  三起訴意旨認為被告甲○○、戊○○共同涉有幫助殺人未遂犯
    行，係以同案被告辛○○前開證據資料、證人壬○○之證言
    以及手機通聯記錄，作為主要依據。訊據被告甲○○及戊○○均堅決否認有與何幫助殺人未遂犯行，甲○○始終辯稱：
    「案發當晚我與戊○○本來要去釣蝦場，辛○○打電話表示
    車子壞了，要我去載他。辛○○是在明興路上車，上車後只
    告訴我往前開，說要去談事情，也沒有告訴我是要去找丁○○。我並未與辛○○先去臺南縣新市鄉永就村一三一號，我
    開車載辛○○抵達檳榔攤對面路邊停車後，辛○○便自行下
    車，我與戊○○沒有下車，也沒有看見檳榔攤那邊發生何事
    ，後來我聽到槍聲，看到辛○○衝出來，我才開車到前方巷
    口迴轉，辛○○一上車便叫我把車開走，那時辛○○才告訴
    我他對人開槍，車子開到北安路後，辛○○便下車離去」等
    語（見警卷第二二至三一頁，偵查卷第三卷第六至七頁，本
    院卷第九一、二五五至二五八頁）；戊○○除與甲○○作相
    同抗辯外，另表示：「我聽到槍聲，就告訴甲○○駕車迴轉
    去看看，甲○○將車迴轉停至檳榔攤前，我正要下車查看時
    ，辛○○就立即推我上車，叫我們離開。」等語（見警卷第
    三二至三九頁，偵查卷第三卷第六至七頁，本院卷第九一、
    二五八至二五九頁）。
  四經查：
    (一)證人即同案被告辛○○於本院審理時證稱：「我與甲○○
      、戊○○沒有事先約好，也沒有與甲○○、戊○○一起去
      取槍。案發當晚我車子在明興路一四六號拋錨，便打電話
      叫甲○○來載我，不過我忘記我們是用那支手機聯絡，上
      車時戊○○人已在車上，我只告訴甲○○載我往前開，說
      要去朋友的檳榔攤談事情，在車上我沒有告訴他們我要作
      何事，他們也不知道我有槍，我是把槍一直放在側背袋裡
      。車子開到檳榔攤對向車道前方，我請甲○○在路邊停車
      後，我便下車，下車時我只告訴甲○○說等我一下，甲○○與戊○○並沒有拿刀，我也是到了檳榔攤隔壁巷內才把
      槍拿出來。我開槍後發現甲○○的車子已經迴轉到檳榔攤
      前，戊○○（於偵查中誤稱是甲○○）本來有要下車，戊○○一腳剛離開車門著地時，我便馬上拉戊○○上車，告
      訴他們把車開走。」等語（見本院卷第二四六至二五一頁
      ），上開證詞核與其在警詢及偵查中相符（見警卷第三、
      八至十、十六至二一頁、偵查卷一第三五、六一至六二頁
      ），亦與被告甲○○、戊○○所為之抗辯完全吻合。
    (二)本案卷證資料所列證人，除證人壬○○外，均未有人提及
      被告甲○○、戊○○有無抵達現場以及在檳榔攤對向車道
      有何舉動，至於證人壬○○雖曾於警詢時證稱：「黑色休
      旅車開過來停在我的店右方，接著駕駛座下來一名手持長
      型刀械男子。」等語（見警卷第六四頁），然而本案欲開
      門下車者乃坐在副駕駛座之被告戊○○，且被告戊○○並
      未完全下車離開汽車，而被告甲○○則完全未離開汽車，
      佐以本案其餘證人均未證稱被告甲○○、戊○○何人有攜
      帶刀械一事，證人壬○○上開證詞，即有重大瑕疵。就此
      公訴檢察官雖聲請傳喚，但該證人於審判期日業已出國，
      本院審核後亦認為待證事實已臻明瞭，無傳喚必要，併此
      敘明。
    (三)起訴意旨雖認藉由上開通聯記錄，可以證明被告甲○○、
      戊○○所稱電話聯絡一事乃屬虛假，當日刻意將汽車停放
      在檳榔攤對向車道，即有幫助殺人未遂之犯意及行為。但
      審核辛○○所持用和信電訊股份有限公司門號00000
      00000號行動電話之客戶基本資料及雙向通聯記錄、
      甲○○所持用門號0000000000號行動電話之雙
      向通聯記錄（見警卷第九十至一○七頁，偵查卷四第十八
      至二九頁），其內亦無相關通聯資料證明被告甲○○、戊○○與辛○○於本案前究竟有無密切聯繫，亦無從證明被
      告甲○○、戊○○與證人辛○○一同前往取槍，檢察官應
      對於該項待證事實，負實質舉證責任。本院認為僅上開通
      聯記錄，無從直接獲致被告甲○○、戊○○有幫助殺人未
      遂之犯意或犯行；本於被告不自證己罪原則，自不能因被
      告記憶不明，未能提出證據資料證明究竟係以何支手機門
      號聯絡，即認定被告甲○○、戊○○必定有起訴意旨所指
      犯行。
    (四)綜上，可以認定被告甲○○、戊○○自搭載證人辛○○起
      ，迄證人辛○○上車後，均不知悉證人辛○○持槍在身；
      而證人辛○○其後向被害人丁○○開槍尋仇，被告甲○○
      、戊○○亦無從知悉，此由被告戊○○以為證人辛○○發
      生事情，始詢問被告甲○○迴車，亦可認定被告甲○○、
      戊○○確實完全不知悉究竟發生何事。既被告甲○○、戊○○對於證人辛○○為何至案發現場、有無持槍、有無發
      生紛爭、何人開槍等節，均無所悉，自不能以被告甲○○
      、戊○○完全不知悉之事，強要其等擔負幫助殺人未遂罪
      責。此外，復查無其他積極證據足證被告二人有起訴意旨
      所指犯行，揆諸前開說明，被告甲○○、戊○○被訴共同
      幫助殺人未遂罪嫌，即屬不能證明，自應諭知被告二人無
      罪之判決。
據上論斷，應依刑事訴訟法第二百九十九條第一項前段、第三百
零一條第一項，槍砲彈藥刀械管制條例第七條第四項、第十二條
第四項，刑法第二條第一項、第十一條前段、第二百七十一條第
二項、第一項、第二十五條第二項、第五十五條、第四十二條第
三項前段、修正前刑法第五十一條第五款、刑法第三十八條第一
項第一款，判決如主文。
本案經檢察官庚○○到庭執行職務。
中    華    民    國    95    年    12    月    12    日
                  刑事第八庭    審判長法  官  彭喜有
                                      法  官  王慧娟
                                      法  官  李東柏
以上正本證明與原本無異。
如不服本判決，應於判決送達後十日內，向本院提出上訴狀。
                                書記官  簡湘雲
中    華    民    國    95    年    12    月    12    日
附錄本案論罪科刑法條全文：
槍砲彈藥刀械管制條例第七條第四項
未經許可，持有、寄藏或意圖販賣而陳列第一項所列槍砲、彈藥
者，處五年以上有期徒刑，併科新台幣一千萬元以下罰金。
槍砲彈藥刀械管制條例第十二條第四項
未經許可，持有、寄藏或意圖販賣而陳列子彈者，處五年以下有
期徒刑，併科新台幣三百萬元以下罰金。
刑法第二百七十一條第一項、第二項
殺人者，處死刑、無期徒刑或十年以上有期徒刑。
前項之未遂犯罰之。


司法院資訊處製作；財團法人民間司法改革基金會備份。
